【裁判字號】    97,交上訴,55
【裁判日期】    970516
【裁判案由】    公共危險
【裁判全文】
臺灣高等法院刑事判決                97年度交上訴字第55號
上  訴  人
即  被  告  丙○○
                    （現於臺灣新店戒治所戒治中）
上列上訴人因公共危險案件，不服臺灣臺北地方法院96年度交訴
緝字第2 號，中華民國96年12月27日第一審判決（起訴案號：臺
灣臺北地方法院檢察署91年度偵緝字第940 號），提起上訴，本
院判決如下：
    主  文
上訴駁回。
    事  實
一、丙○○於民國八十六年間，因違反麻醉藥品管理條例案件，
    經臺灣板橋地方法院以八十六年度板簡字第九三五號簡易判
    決判處拘役五十八日確定，於八十八年三月十六日易科罰金
    執行完畢。於九十年間，因犯侵占罪，經臺灣桃園地方法院
    以九十年度桃簡字第一二五○號簡易判決判處罰金銀元五千
    元確定，於九十一年六月十七日罰金一次繳清執行完畢。於
    九十二年二月間，因妨害軍機治罪條例案件，經國防部北部
    地方軍事法院桃園分院以九十一年度桃審字第八四號判決判
    處有期徒刑十一月確定，於九十二年六月九日易科罰金執行
    完畢。於九十二年九月間，因犯竊盜、贓物等罪，經臺灣新
    竹地方法院以九十一年度易字第一九號判決分別判處有期徒
    刑一年、三月，應執行有期徒刑一年二月確定（現在臺灣臺
    北監獄臺北分監執行中，縮刑期滿日期為九十七年九月三十
    日）。於九十二年十二月間，因犯竊盜罪，經臺灣板橋地方
    法院以九十二年度訴字第一九八六號判決判處拘役五十五日
    確定，於九十四年十一月三日拘役易科罰金執行完畢出監（
    不構成累犯）。
二、丙○○於九十年十月二十日二十時三十五分許，駕駛向林勳
    賢租借之車牌號碼九Ｂ－八○三六號自用小客車，沿臺北市
    ○○街由南往北方向行駛，途經昆明街與漢口街口，欲右轉
    漢口街時，本應注意汽車在同一車道行駛時，除超越前車外
    ，後車與前車之間應保持隨時可以煞停之距離，於行駛時，
    亦應注意車前狀況及兩車併行之間隔，隨時採取必要安全措
    施，而依當時情形又無不能注意之情事，竟疏於注意，未留
    意在其前同方向行駛，由甲○○駕駛車牌號碼ＧＱＤ－七二
    七號重機車之行進狀況並保持安全距離，而逕於上開路口右
    轉並加速行駛，致所駕駛之車牌號碼九Ｂ－八○三六號自用
    小客車碰撞甲○○之機車左側，使甲○○及後載之乘客乙○○均人車倒地，甲○○因此受有創傷性胸部挫傷併左側肋骨
    骨折之傷害，乙○○則受有左外側足踝骨折、尾骨挫傷（疑
    似骨折）等傷害（丙○○所涉過失傷害罪部分因甲○○、乙○○撤回告訴，原審另為公訴不受理之判決）。丙○○於肇
    事後，即行右轉並將該自用小客車暫停於漢口街路旁，下車
    責問甲○○「妳幹麼騎這麼慢」，且明知甲○○及乙○○均
    已受傷，卻不協助處理事故及給予傷者必要之救護，適有路
    人即時通報臺北市政府警察局勤務指揮中心轉知救護人員到
    場將甲○○、乙○○送至臺北市立和平醫院（現已改稱臺北
    市立聯合醫院和平院區）救護後，丙○○恐遭警追查其肇事
    責任，竟不待警方到場處理，旋即逕自駕車逃逸。迨該車車
    主林勳賢（另經臺灣臺北地方法院檢察署檢察官為不起訴處
    分確定）於到案後告知該自用小客車於九十年十月七日凌晨
    二時起至十月二十日二十二時止係租借予丙○○，於九十一
    年七月十七日上午一時十五分許，丙○○始為警在臺北縣板
    橋市○○路○段三六九號地下室好樂迪ＫＴＶ緝獲歸案。
三、案經甲○○、乙○○訴請臺北市政府警察局萬華分局報告臺
    灣臺北地方法院檢察署檢察官偵查及該署檢察官自動檢舉偵
    查起訴。
    理  由
壹、程序部分：
一、按「證人、鑑定人依法應具結而未具結者，其證言或鑑定意
    見，不得作為證據。」、「被告以外之人於審判外之言詞或
    書面陳述，除法律有規定者外，不得作為證據。」、「被告
    以外之人於偵查中向檢察官所為之陳述，除顯有不可信之情
    況者外，得為證據。」、「被告以外之人於檢察事務官、司
    法警察官或司法警察調查中所為之陳述，與審判中不符時，
    其先前之陳述具有較可信之特別情況，且為證明犯罪事實存
    否所必要者，得為證據。」、「被告以外之人於審判中有下
    列情形之一，其於檢察事務官、司法警察官或司法警察調查
    中所為之陳述，經證明具有可信之特別情況，且為證明犯罪
    事實之存否所必要者，得為證據：一、死亡者。二、身心障
    礙致記憶喪失或無法陳述者。三、滯留國外或所在不明而無
    法傳喚或傳喚不到者。四、到庭後無正當理由拒絕陳述者。
    」、「被告以外之人於審判外之陳述，雖不符前四條之規定
    ，而經當事人於審判程序同意作為證據，法院審酌該言詞陳
    述或書面陳述作成時之情況，認為適當者，亦得為證據。」
    、「當事人、代理人或辯護人於法院調查證據時，知有第一
    百五十九條第一項不得為證據之情形，而未於言詞辯論終結
    前聲明異議者，視為有前項之同意。」，刑事訴訟法第一百
    五十八條之三、第一百五十九條第一項、第一百五十九條之
    一第二項、第一百五十九條之二、第一百五十九條之三、第
    一百五十九條之五第一項、第二項分別定有明文。
二、告訴人甲○○先前於檢察官偵訊時所為之陳述及告訴人甲○○、乙○○先前於原審訊問時所為之陳述，係以告訴人之身
    分傳訊雖未命渠等以證人之身分具結作證，此乃純屬檢察官
    或法官調查證據職權之適法行使，當無違法可言。且告訴人
    甲○○、乙○○，於原審審理時（九十六年十二月十三日）
    ，業經原審法院傳喚到庭具結而為陳述，並經被告之反對詰
    問，前揭非以證人身分而在檢察官面前未經具結之陳述筆錄
    ，復無顯有不可信之情況，自合於傳聞證據之例外，依刑事
    訴訟法第一百五十九條之一第二項之規定有證據能力；又前
    揭非以證人之身分在審判中之陳述筆錄，亦經告訴人等以證
    人身分接受法院之傳喚並到庭具結作證，且由被告為反對詰
    問，已如前述，該未經具結之陳述筆錄因屬審判上之陳述，
    自得依刑事訴訟法第一百五十九條之一第一項之規定，認有
    證據能力。不能因陳述人未經具結，即一律適用本法第一百
    五十八條之三之規定，排除其證據能力。（最高法院九十六
    年台上字第三五二七號判決參照）至告訴人甲○○、乙○○
    先前於警詢及在檢察事務官面前所為之陳述，被告丙○○於
    原審已明確表示不同意告訴人二人之陳述作為本案之證據（
    見原審九十六年十月十五日準備程序筆錄），且經查該等陳
    述並無刑事訴訟法第一百五十九條之二、第一百五十九條之
    三之情形，是依法亦無證據能力。
三、證人林勳賢於九十一年七月三十日檢察官偵查中所為之供詞
    ，業經具結，有結文在卷為憑，且偵查中檢察官向被告以外
    之人所取得之陳述，原則上均能遵守法律規定，不致違法取
    供，其可信性極高，並無顯有不可信之情況，揆之上開規定
    ，證人林勳賢於檢察官偵查中之供詞，得為證據。
四、另證人林勳賢於檢察事務官面前所為之陳述及卷內其餘之書
    面證據資料，因被告於本院行準備程序時對於各該證據均未
    爭執證據能力（見本院九十六年十月十五日準備程序筆錄）
    且同意作為本案之證據，本院審酌該等證據作成時之情況，
    並無不宜作為證據之情事，依刑事訴訟法第一百五十九條之
    五第一項之規定，均得作為證據。
貳、實體部分：
一、訊據被告對於上開時、地駕駛前開自用小客車與告訴人甲○○所騎乘之機車發生車禍，致告訴人甲○○、乙○○受傷之
    事實坦承不諱，然矢口否認有何肇事逃逸之犯行，辯稱：當
    日車禍發生後，其有下車察看並等到救護車來，並等救護車
    的人將告訴人二人送上救護車後，救護人員叫其在旁邊等警
    察，其有在那邊等，但是警察沒有來，救護人員當時有說在
    那個醫院，其沒有等到警察來就去醫院了，並未肇事逃逸云
    云。
二、經查：
  (一)上開事實，業據證人甲○○證稱：當時車禍之後被告並無詢
    問伊等的傷勢，只有講了一句話說「你騎這麼慢幹什麼」，
    被告車子停在附近，當時被告並未隨車上救護車，被告未說
    其姓名為何，當時被告駕駛車輛之車牌號碼是路人記下來的
    ，在告被告時不知道被告的本名，是用該車號去告被告的，
    但車子名義人是另外一個人，車禍發生時伊傷勢很痛，有昏
    迷的狀態，當時路人問證人乙○○要不要叫救護車，被告是
    把車開到旁邊下車，說伊為什麼開這麼慢等語（見原審九十
    六年十二月十三日審判筆錄）；並經證人乙○○證稱：當天
    車禍發生之後，被告有下車跟渠等說「為什麼騎這麼慢」，
    被告並未幫忙叫救護車，或者扶渠等起來，被告講了這句話
    後就上車，後來就不知道了，當時救護車是路人（一位阿伯
    ）叫的，之所以知道肇事車輛的車牌號碼係因當時被告有下
    來跟渠等說話，渠有看到車牌號碼，路人也有看到，但當時
    到警局告被告時不知道被告的名字等情（見原審九十六年十
    二月十三日審判筆錄）；復經證人即被告當時駕車搭載之乘
    客蔡繼賢（蔡繼賢為被告先前女友之弟）結證稱：當時開車
    的人是被告，車禍後渠等將車停在馬路旁邊並下車，看到告
    訴人兩個女生坐在馬路上，摔倒了坐起來坐在馬路上，渠等
    過去看時，旁邊的人有打電話叫救護車，當渠等再詢問有沒
    有怎樣時，救護車就已經快到了，渠等並未打電話報警或是
    叫救護車，被告有過去跟告訴人等說話，因渠當時在馬路旁
    邊看車子，告訴人等算是在馬路中央，所以沒有聽到被告說
    什麼話，之後救護車到了，渠等就看告訴人兩個上救護車，
    有一個救護車上的人抄渠等的車牌，被告在跟那個抄車牌的
    人說話，救護車走以後，當時渠在車上，過一會兒，被告回
    到車上後，就開車走了，渠不知當時被告為何不跟救護車到
    醫院，渠亦無問被告為何不跟救護車到醫院，渠亦不知為何
    被告不在現場等警察來等語（見原審法院九十一年度交訴字
    第五八號刑事卷宗第七十一至七十七頁）；證人林勳賢於偵
    查中證稱：於九十年十月二十日向渠租用上開車輛之人為被
    告等語（見九十一年度偵字第六五二五號偵查卷宗第二十八
    頁、九十一年度偵緝字第九四○號偵查卷宗第二十八頁），
    經核尚屬相符。再證人甲○○、乙○○因上開車禍之發生而
    受有如事實欄所載之傷害，復有臺北醫學大學附設醫院診斷
    證明書二紙在卷可按。
  (二)被告雖以上開情事置辯，然被告所辯該情顯已與上開證人所
    述情節均屬不符，又被告先前於原審訊問時曾坦認有此肇事
    逃逸情節等語（見原審法院九十一年度交訴字第五八號刑事
    卷宗第二十七頁），復供陳當時救護車的人有叫其在現場等
    警察，但其並未在現場等警察，之所以離開現場是因為會害
    怕，當時沒有想到去醫院是因不知是哪家醫院，當天救護車
    人員並無抄寫其個人資料，其亦無說車子是租來的等語（見
    原審九十一年度交訴字第五八號刑事卷宗第八十至八十三頁
    ）。再就臺北市政府消防局九十二年七月一日北市消勤字第
    ○九二三一八一四六○○號函檢送之該局救災救護勤務指揮
    中心服務紀錄表觀之，於救護車至現場救護時，被告所駕駛
    之上開車輛雖仍在現場，然並無任何肇事者之個人資料，此
    觀上開紀錄表自明，且警員到達現場時，被告已行駕車離去
    ，復未留下任何之資料供警追查，而當時該車輛之車主登記
    為林勳賢，警員自該車之車牌號碼追查，僅得追查至該車登
    記之車主林勳賢，若非證人林勳賢提出被告租車之紀錄，自
    難證明該車當時為被告所駕駛，況被告於偵查中通緝到案時
    ，猶否認有於上開時、地發生車禍之事實，辯稱不認識證人
    林勳賢，亦未曾駕駛上開自用小客車云云（見九十一年度偵
    緝字第九四○號偵查卷宗第十三頁），意圖脫免肇事責任，
    參諸刑法第一百八十五條之四之立法目的，本係科以肇事者
    須即採取救護或其他必要措施，並應向警察機關報告之法定
    義務，以防因就醫延誤致生無謂傷亡，並俾得通知傷亡者家
    屬到場，以明責任，是凡肇事人於行車肇事致人受傷或死亡
    ，未即採取救護或其他必要措施，並向警察機關報告，而駕
    車逃逸者，均應依該規定處罰，綜以上情，認被告當時確係
    基於逃逸之意圖而駕車逃逸無誤，被告所辯上情，顯與事實
    不符，不予採信。此外，又有道路交通事故調查報告表、臺
    北市政府警察局萬華分局交通分隊道路交通事故補充資料表
    、現場圖、交通事故談話紀錄表、自首表、交通事故現場照
    片、肇事自用小客車右側車頭刮痕照片、汽車出借約定書、
    臺北市政府警察局萬華分局九十二年三月十九日北市警萬分
    勤字第○九二六一二四二六○○號函暨檢附之資料等在卷可
    稽。本案事證明確，被告犯行堪以認定，應予依法論科。
三、核被告所為，係犯刑法第一百八十五條之四之駕駛動力交通
    工具肇事，致人受傷而逃逸罪。
四、原審認被告事證明確，並依刑事訴訟法第二百九十九條第一
    項前段，刑法第一百八十五條之四之規定，審酌被告於偵查
    中係經通緝始行到案，並經原審於九十二年十二月三十日、
    九十五年二月十日二次通緝，其後始於九十六年七月三十日
    因另犯竊盜案為警查獲而緝獲到案，被告顯有規避本案案件
    審判之意，犯後態度不佳，暨其前科素行、犯罪動機、肇事
    情節致告訴人二人所受傷勢等一切情狀，量處有期徒刑一年
    ，並說明被告之犯罪時間雖在九十六年四月二十四日以前，
    然被告先前曾經原審於九十五年二月十日第二次發布通緝，
    再於九十六年七月三十日緝獲到案，顯見被告於九十六年七
    月十六日中華民國九十六年罪犯減刑條例施行前，經通緝而
    未於九十六年十二月三十一日以前自動歸案接受偵查甚明，
    符合中華民國九十六年罪犯減刑條例第五條規定之情形，依
    法自不得減刑。經核原判決認事用法並無不合，量刑之諭知
    亦屬妥適，上訴人即被告上訴意旨猶執前詞置辯，顯與事實
    不符，為無理由，至上訴意旨復為量刑過重之爭執云云，此
    係就原審法院適法範圍裁量權而為爭執，惟原審已就被告犯
    罪各種情狀加以審酌，並無明顯失出，上訴亦無理由，均應
    予駁回。
據上論斷，應依刑事訴訟法第三百六十八條，判決如主文。
本案經檢察官陳大偉到庭執行職務。
中    華    民    國    97    年    5     月    16    日
                  刑事第十五庭審判長法  官  吳昭瑩
                                    法  官  李正紀
                                    法  官  李釱任
以上正本證明與原本無異。
如不服本判決，應於收受送達後十日內向本院提出上訴書狀，其
未敘述上訴之理由者並得於提起上訴後十日內向本院補提理由書
（均須按他造當事人之人數附繕本）。
                                    書記官  洪秋帆
中    華    民    國    97    年    5     月    20    日
附錄：本案論罪科刑法條全文
刑法第一百八十五條之四
駕駛動力交通工具肇事，致人死傷而逃逸者，處六月以上五年以
下有期徒刑。


司法院資訊處製作；財團法人民間司法改革基金會備份。
